【裁判字號】    97,抗,1974
【裁判日期】    971215
【裁判案由】    假處分
【裁判全文】
臺灣高等法院民事裁定                  97年度抗字第1974號
抗  告  人  甲○○原名黃甲○.
相  對  人  臺灣土地銀行股份有限公司
法定代理人  乙○○
上列抗告人因與相對人間假處分事件，對於中華民國97年6月10
日臺灣士林地方法院97年度裁全字第1259號所為裁定提起抗告，
本院裁定如下：
    主  文
原裁定廢棄。
相對人於原法院之聲請駁回。
聲請及抗告訴訟費用由相對人負擔。
    理  由
一、
(一)、相對人即債權人於原法院聲請意旨略以：案外人黃裕芳於民
    國93年3月24 日為案外人亨泰國際股份有限公司（下稱亨泰
    公司）之連帶保證人，向債權人借款新台幣（下同）880 萬
    元。亨泰公司於97年4月25 日經臺灣票據交換所公告為拒絕
    往來戶，亨泰公司對債權人所負債務視為全部到期，現尚欠
    本金188萬8115 元及利息、違約金，黃裕芳應負連帶清償債
    任。詎黃裕芳於97年3月28 日將如原裁定附表所示之不動產
    無償贈與其妻甲○○即抗告人（債務人）（甲○○已於97年
    3 月31日與黃裕芳離婚），已嚴重損害債權人之債權，依民
    法第244條第1項規定債權人得訴請法院撤銷之。唯恐債務人
    甲○○將前開不動產移轉、設定負擔或為其他處分行為，致
    請求之標的效更，日後有不能強制執行或甚難執行之虞，而
    有維持法律關係定暫時狀態之必要，爰依民事訴訟法第532
    條規定，請准債權人以現金或等值之中央政府建設公債94年
    度甲類第七期供擔保後，禁止債務人就其所有如原裁定附表
    所示不動產，為移轉、設定負擔、出租及其他一切處分行為
    。
(二)、原法院以依債權人提出之借據、拒絕往來戶明細表影本及系
    爭不動產登記謄本，可認為有相當之釋明，然於所述假處分
    之原因，釋明則有不足，爰裁定債權人供103萬8557 元或同
    額之中央政府建設公債94 年度甲類第7期為債務人供擔保後
    ，債務人對於原裁定附表所列不動產不得為讓與、設定扺押
    、出租及其他一切處分行為。
二、抗告意旨略以：相對人並未釋明本件有假處分之原因，其假
    處分之聲請不應准許等語。
三、按於爭執之法律關係，為防止發生重大之損害或避免急迫之
    危險或有其他相類之情形而有必要時，得聲請為定暫時狀態
    之處分。前項裁定，以其本案訴訟能確定該爭執之法律關係
    者為限，民事訴訟法第538條第1、2 項定有明文。是於爭執
    之法律關係，定暫時狀態處分之制度目的係在防止因法律關
    係不確定產生的重大損害。又於爭執之法律關係及有定暫時
    狀態之必要，應釋明之。該釋明如有不足，而債權人陳明願
    供擔保或法院認為適當者，法院得從相當之擔保，命供擔保
    後為定暫時狀態之處分，同法第538條之4、第533條、第526
    條第1、2項亦有規定。債權人如未先為釋明，縱就債務人所
    應受之損害供法院所定之擔保者，亦不得命為定暫時狀態之
    處分，必因釋明而有不足，並經債權人陳明願供擔保或法院
    認為適當者，始得命供擔保後為定暫時狀態之處分。
四、經查依相對人提出之借據、拒絕往來戶明細表、不動產登記
    簿謄本，雖可釋明兩造間有爭執之法律關係，即抗告人得否
    依民法第244 條規定，聲請撤銷黃裕芳與相對人甲○○間之
    贈與行為，並聲請命相對人甲○○回復原狀。惟均無從依此
    釋明本件因兩造間爭執之法律關係，有為防止發生重大之損
    害或避免急迫之危險或有其他相類之情形，而有定暫時狀態
    之必要。抗告人本件假處分聲請，即與上開規定有違，不應
    准許。乃原法院逕予准許，自有未當，抗告意旨指摘原裁定
    不當，求予廢棄，為有理由。爰由本院將原裁定廢棄，並駁
    回相對人在原審對抗告人之聲請。
五、據上論結，本件抗告為有理由，爰裁定如主文。
中    華    民    國    97    年    12    月    15    日
                    民事第八庭
                        審判長 法  官 劉勝吉
                               法  官 連正義
                               法  官 滕允潔
正本係照原本作成。
本裁定除以適用法規顯有錯誤為理由，並經本院許可外，不得再
抗告。如提起再抗告，應於收受後10日內委任律師為訴訟代理人
向本院提出再抗告狀。並繳納再抗告費新台幣１千元。
中    華    民    國    97    年    12    月    16    日
                               書記官 黃麗玲


司法院資訊處製作；財團法人民間司法改革基金會備份。
